臺灣臺中地方法院民事裁定　　　　　　100年度監宣字第284號
聲　請　人　王林燒
相　對　人　王貴宗
上列聲請人聲請撤銷監護宣告事件，本院裁定如下：
    主  文
本院於民國九十八年四月二十九日對於王貴宗之監護宣告，應予
撤銷。
程序費用由相對人負擔。
    理  由
一、聲請意旨略以：相對人王貴宗（男、民國五十五年一月八日
    生、國民身分證統一編號：Ｚ000000000號）為聲
    請人之子，相對人於九十八年二月二十二日遭他人騎機車撞
    擊倒地嚴重受傷，雖經送醫進行腦血內腫清除術及氣切等手
    術，仍不見起色，已達不能處理自己事務之程度，前經聲請
    人聲請本院於九十八年四月二十九日，以九十八年度禁字第
    一０六號民事裁定相對人為受監護宣告（禁治產）人確定。
    惟相對人診治、療養後，已回復至正常狀態，並能處理自身
    一切事務，前揭宣告原因業已消滅，爰依法聲請撤銷相對人
    之監護宣告等語。
二、按民法總則中華民國九十七年五月二日修正之條文施行前，
    已為禁治產宣告者，視為已為監護宣告；繫屬於法院之禁治
    產事件，其聲請禁治產宣告者，視為聲請監護宣告；聲請撤
    銷禁治產宣告者，視為聲請撤銷監護宣告；並均於修正施行
    （依民法總則施行法第四條之二規定，已於九十八年十一月
    二十三日施行）後，適用修正後之規定。民法規定之禁治產
    或禁治產人，自民法總則中華民國九十七年五月二日修正之
    條文施行後，一律改稱為監護或受監護宣告之人，民法總則
    施行法第四條第二項及第四條之一分別定有明文。次按對於
    因精神障礙或其他心智缺陷，致不能為意思表示或受意思表
    示，或不能辨識其意思表示之效果者，法院得因本人、配偶
    、四親等內之親屬、最近一年有同居事實之其他親屬、檢察
    官、主管機關或社會福利機構之聲請，為監護之宣告。受監
    護之原因消滅時，法院應依前項聲請權人之聲請，撤銷其宣
    告。依民法規定得聲請監護宣告之人，於監護宣告之原因消
    滅後，得聲請撤銷監護宣告，民法第十四條第一、二項、民
    事訴訟法第六百十九條分別定有明文。
三、經查：
  (一)聲請人主張其為相對人之母，相對人前經本院裁定為受監護
    宣告（禁治產）人之事實，業據提出戶籍謄本及民事裁定各
    一件可證，自堪信為真實。準此，聲請人既為得聲請監護宣
    告之人，其聲請撤銷相對人之監護宣告，自屬合法。
  (二)聲請人主張相對人監護宣告原因業已消滅之事實，業據提出
    診斷證明書供本院審酌；本院於鑑定人即澄清綜合醫院平等
    院區劉金明醫師前訊問相對人，相對人對於其姓名、年籍、
    住所、與聲請人之關係等問題均能正確回答，問其目前人在
    何處？在這裡做什麼？答以「我在澄清醫院，不知道來這裡
    做什麼，妹妹王美紅帶我來的，她沒有告訴我來這裡做什麼
    ，我不知道什麼叫做監護宣告」；問其有無金融卡？如有人
    要向你拿金融卡，要怎麼辦？答以「提款卡因為沒有在用，
    我把它剪斷了，錢以前存在銀行，現在沒有錢」；問其拿一
    百元買八十五元的東西，要找多少錢？答以「十五元」；問
    其拿一百元買五十八元的東西，要找多少錢？答以「四十二
    元」；問其去臺北要怎麼去？答以「我以前在臺北工作，去
    臺北要坐車」；問其現任總統是誰？臺中市長是誰？答以「
    總統是馬英九、台中市長是胡志強，台北市○○○○○道」
    ；問其平常三餐如何處理？答以「三餐在仁慧看護中心吃，
    我可以自己吃，但是我不方便自己洗澡，我可以洗澡，但是
    無法穿衣服。我的頭是因為騎機車時被人家撞到，現在沒有
    辦法工作，因為車禍後有癲癇，我現在住在清水仁慧護理之
    家，每天都住在那裡，是妹妹付錢」等語（參本院一百年十
    月二十五日訊問筆錄）。嗣相對人經鑑定人鑑定結果：相對
    人為一位有右額葉腦傷術後，有輕微後遺症之患者，認知功
    能及智力在這兩年期間已恢復到接近正常範圍，相對人雖有
    腦傷病史，目前認知功能無明顯障礙，其他一般日常生活功
    能如呼吸、進食、穿衣、如廁及沐浴等皆可自理，其他身邊
    事務處理也已經可以獨力執行，不需要家人或他人之協助處
    理，目前生活上、經濟上由家人協助管理照顧，相對人之社
    會職業功能僅有輕度障礙，在認知功能方面，其判斷力、現
    實感及思考能力亦無嚴重障礙，所以尚能合理且適當的處理
    自身事務，無須他人協助，惟相對人之智商仍未達正常標準
    以上，以現今台灣社會詐騙事件頻傳之際，家人宜多加留意
    ，避免重大財務損失或被利用為人頭而不自知。鑑定判定相
    對人在這兩年期間已有明顯改善，已改善至接近正常智能狀
    態，目前之精神狀態屬於邊緣性智能表現，未達到監護或輔
    助宣告之程度等語，有澄清綜合醫院一百年十二月八日澄高
    字第一０００四七五號函暨所附成年監護鑑定書在卷可參。
  (三)本院審酌前開訊問結果與鑑定意見後，認相對人並無因精神
    障礙或其他心智缺陷，致不能為意思表示或受意思表示，或
    不能辨識其意思表示之效果之情況，即原受監護宣告之原因
    已消滅，自應撤銷相對人之監護宣告，爰裁定如主文所示。
四、依民事訴訟法第六百二十二條第一項，裁定如主文。
中    華    民    國   100    年    12    月    14    日
                  家事法庭    法  官  林純如
以上正本係原本作成。
如對本裁定抗告須於裁定送達後10日內向本院提出抗告狀。
中    華    民    國   100    年    12    月    14    日
                              書記官  王麗麗